臺北高等行政法院裁定
　　　　　　　　　　　　　　　　　　 95年度訴字第3905號
原　　　告　甲○○
　　　　　　丙○○
兼上 二 人
訴訟代理人　乙○○
被　　　告　桃園縣楊梅地政事務所
代　表　人　丁○○（主任）
訴訟代理人　戊○○
上列當事人間因有關土地登記事務事件，原告不服桃園縣政府中
華民國95年10月30日府法訴字第0950280315號訴願決定，提起行
政訴訟。本院裁定如下︰
　　主  文
原告之訴駁回。
訴訟費用由原告負擔。
    理  由
一、按訴訟標的為確定判決或和解之效力所及者，行政法院應以
    裁定駁回之，為行政訴訟法第107 條第1 項第9 款所明定。
    又按「當事人於終局判決後，不得就同一法律關係更行起訴
    ，此為一事不再理之原則。違背此原則者，即為法所不許。
    」，行政法院（現改制為最高行政法院）著有44年判字第44
    號判例可資參照。又按提起任何訴訟請求法院裁判，均應以
    有權利保護必要為前提，具備權利保護必要者，其起訴始有
    值得權利保護之利益存在，故又稱為訴之利益；是原告之訴
    依其所訴之事實係欠缺權利保護必要者，即屬無訴之利益，
    在法律上顯無理由，行政法院得不經言詞辯論，逕以判決駁
    回之。行政訴訟法第107 條第3 項定有明文。再按「公法上
    之爭議，除法律別有規定外，得依本法提起行政訴訟。」、
    「訴訟事件不屬行政法院之權限者，行政法院應以裁定駁回
    之。」，復分別為行政訴訟法第2 條、第107 條第1 項第1
    款所規定。
二、本件原告於95年8 月1 日，以渠等所有坐落重劃前桃園縣楊
    梅鎮○○○段116 、117-1 、117-5 、118-1 、122-2 、34
    0-2 、346 地號7 筆土地（重劃後楊富段738 地號等土地）
    ，因屬自耕保留部分未辦交換移轉登記之土地，土地登記簿
    上註記有「未辦持分交換前，不得移轉設定登記」、「權利
    範圍：產權未定，持分11/343」等字樣，向被告申請塗銷「
    產權未定」註記，並回復持分為1/7 ，經被告於95年8 月11
    日以楊地價字第0950004189號函復原告略以，該土地承領人
    之土地持分業經辦竣附帶放領登記應屬確定，惟自耕保留部
    分因未辦理自耕保留部分交換移轉登記，致登記簿上該土地
    持分合計大於1 ，為健全地籍管理，經桃園縣政府於89年9
    月8 日八九府地籍字第176842號函同意大於1 部分按登記簿
    所載持分比例更正，以使該土地持分合等於1 ，為求慎重，
    其土地所有權部「產權未定」註記仍予維持；另申請塗銷註
    記一案，被告業依桃園縣共有耕地自耕保留部分交換移轉登
    記清理自治條例第12條規定，俟權利人住所查校作業完成後
    ，將立即公告及通知全體共有人等語。原告不服，提起訴願
    ，亦遭決定駁回，遂向本院提起行政訴訟。
三、經查本件原告前於92年1 月24日就渠等所有重劃前桃園縣楊
    梅鎮○○○段116 、117-1 、118-1 、122-2 、340-2 、34
    6 地號6 筆土地（以下簡稱系爭6 筆土地）登記事務，以桃
    園縣政府為對象提起行政訴訟，請求作成撤銷原來對上開土
    地違法逾期所為之附帶徵收放領處分，使持分回復為整數1
    ，經本院於93年2 月11日以92年度訴字第422 號裁定駁回原
    告之訴，移由內政部依訴願程序處理結果，內政部認原告之
    訴願不合法而予以決定不受理。原告不服，向本院提起行政
    訴訟，經本院於93年10月22日以93年度訴字第2520號徵收放
    領事件判決駁回原告之訴。原告仍不服，提起上訴，經最高
    行政法院於95年4 月21日以95年度裁字第775 號裁定駁回原
    告之上訴確定在案，有上開判決正本影本各1 份在卷可稽，
    並為原告所不爭，是本件關於系爭6 筆土地部分業經原告循
    行政訴訟途徑救濟並經判決確定在案，堪以認定，則原告自
    不得再事爭執，亦不得就同一法律關係更行起訴，毋庸置疑
    。從而原告對已確定之同一事件重行提起行政訴訟，係就已
    確定之法律關係再事爭執，有違一事不再理原則，程序有所
    不合，揆之首揭判例，顯非合法，本應予以駁回。況原告訴
    之聲明第1 項為「依憲法第15條之規定，地政所（即被告）
    應還我們楊梅鎮○○○段340-2 、346 、116 、122-2 、11
    7-1 、118-1 、117-5 號共七筆土地，原來確定的持分1/7
    。」，經核其訴訟標的係屬民事返還請求權，非就公法事項
    為爭執，不屬行政法院之權限，本院對之無審判權，自應予
    以駁回。又原告訴之聲明第1 項中就重劃前桃園縣楊梅鎮○
    ○○段117-5 地號（重劃後為楊梅鎮○○段784 地號、楊湖
    段21地號）土地請求塗銷註記部分，經被告查明上開土地確
    實不在徵收放領之範圍內，業依職權予以塗銷註記，有土地
    登記謄本及土地重劃前、後對照表各1 份在卷足佐，故原告
    提起該部分之訴訟顯然欠缺權利保護要件，即屬無訴之利益
    ，在法律上顯無理由，揆之首揭說明，亦得不經言詞辯論，
    逕以判決駁回之。又原告訴之聲明第2 項「依憲法第24條之
    規定，被告無法源依據偽造文書，損害原告之權利，應賠償
    。」部分，究其內容乃刑事偽造文書部分所衍生之民事賠償
    ，並非公法爭議，非屬行政法院之權限，不得依行政訴訟程
    序請求救濟，本院對之無審判權，應併予駁回。另本件訴訟
    因不合法既經駁回，其實體上之主張即無庸審酌論究，附此
    陳明。
四、依行政訴訟法第107 條第1 項第1 款、第9 款、第3 項、第
    104 條、民事訴訟法第95條、第85條第1 項前段，裁定如主
    文。
中　　華　　民　　國　　96　　年　　6　　 月　　13　　日
                          第七庭審判長法  官　李得灶
                                      法  官　林玫君
                                      法  官　林育如
上為正本係照原本作成。
如不服本裁定，應於送達後10日內向本院提出抗告狀（須按他造
人數附繕本）。
中　　華　　民　　國　　96　　年　　6　　 月　　13  　日
　　　　　　　　　　　　　　　        書記官　蘇亞珍
